【裁判字號】    99,訴,187
【裁判日期】    990811
【裁判案由】    返還借款
【裁判全文】
臺灣臺南地方法院民事判決               99年度訴字第187號
原      告  丙○○
訴訟代理人  王朝揚律師
被      告  甲○○
訴訟代理人  乙○○
上列當事人間請求返還借款事件，經本院於民國99年7月28日言
詞辯論終結，判決如下：
    主  文
被告應給付原告新臺幣肆拾萬元，及自民國九十九年二月九日起
至清償日止，按週年利率百分之五計算之利息。
原告其餘之訴駁回。
訴訟費用新臺幣伍仟柒佰參拾元，其中肆仟肆佰壹拾貳元由被告
負擔，餘由原告負擔。
本判決原告勝訴部分得假執行。
原告其餘假執行之聲請駁回。
    事實及理由
一、按訴狀送達後，原告不得將原訴變更或追加他訴。但擴張或
    減縮應受判決事項之聲明者，不在此限。民事訴訟法第255
    條第1項第3款定有明文。本件原告起訴時原請求：「被告應
    給付原告新臺幣（下同）513,745元，及自起訴狀繕本送達
    翌日起至清償日止，按年息百分之五計算之利息。」，嗣於
    訴狀送達後，將前開聲明變更為「被告應給付原告新臺幣（
    下同）522,500元，及自起訴狀繕本送達翌日起至清償日止
    ，按年息百分之五計算之利息。」（見本院卷第12、13頁民
    事準備狀），核屬擴張應受判決之事項，揆諸前開法條規定
    ，自應准許。
二、原告主張：兩造原為男女朋友，被告前因經濟拮据，無力繳
    交銀行借款及信用卡債款，多次向原告商借款項應急；原告
    基於多年情誼，遂多次應被告之借款要求，親自匯款替被告
    清償其積欠銀行之款項，嗣經原告履向被告催討，被告始終
    推諉拒絕償還。原告前後所貸與被告之款項，至少有110萬
    元以上，此有兩造間之簡訊內容可證。惟因現存單據之總金
    額僅有522,500元，故先就此部分為請求。爰依消費借貸之
    法律關係提起本訴，並聲明：(一)被告應給付原告522,500
    元，及自起訴狀繕本送達翌日起至清償日止，按年息百分之
    五計算之利息。(二)願供擔保請准宣告假執行。
三、被告則以：有向原告借一些錢，但不清楚是多少。原告所提
    出之中國國際商業銀行存款憑條所示20萬元及合作金庫匯款
    回條聯所示20萬元確實是我向原告所借，但原告與我同住時
    ，吃飯、水電、貸款均是我支付，故這些錢原告也有用。至
    於銀行收據及信用卡繳款憑證部分，上面是原告的筆跡沒錯
    ，但是我拿自己的錢讓原告去幫我繳款。這些單據原本都放
    在我的住處，兩造分手後，原告私自進入將這些單據拿走等
    語，以資抗辯，並聲明：原告之訴駁回。
四、得心證之理由：
  (一)按當事人主張有利於己之事實者，就其事實有舉證之責任
      ，但法律別有規定或依其情形顯失公平者，不在此限；又
      當事人主張之事實，經他造於準備書狀內或言詞辯論時或
      在受命法官、受託法官前自認者，無庸舉證。民事訴訟法
      第277條、第279條第1項分別定有明文。申言之，民事訴
      訟如係由原告主張權利者，應先由原告負舉證之責，若原
      告先不能舉證，以證實自己主張之事實為真實，則被告就
      其抗辯事實即令不能舉證，或其所舉證據尚有疵累，亦應
      駁回原告之請求。又請求履行債務之訴，除被告自認原告
      所主張債權發生原因之事實外，應先由原告就其主張債權
      發生事實，負舉證之責任，必須證明其為真實後，被告於
      其抗辯事實，始應負證明之責任，此為舉證責任分擔之原
      則（最高法院17年上字第917號、48年臺上字第887號判例
      意旨參照）。次按稱消費借貸者，謂當事人一方移轉金錢
      或其他代替物之所有權於他方，而約定他方以種類、品質
      、數量相同之物返還之契約。當事人之一方對他方負金錢
      或其他代替物之給付義務而約定以之作為消費借貸之標的
      者，亦成立消費借貸。民法第474條定有明文。故金錢借
      貸之成立，除須有借款之交付外，尚須雙方有成立金錢借
      貸契約之意思表示之合致，始足成立金錢借貸契約。準此
      ，如
      當事人主張有金錢借貸關係存在，須就其發生所須具備之
      特別要件即金錢之交付與借貸意思表示相互一致負舉證責
      任。先予敘明。
  (二)經查，原告主張以匯款至被告帳戶方式借款40萬元與被告
      之事實，業據提出與所述相符之合作金庫銀行匯款回條聯
      、中國國際商業銀行款憑條及存褶內頁影本為證（見本院
      卷第15、34、35頁）；而被告於本院99年5月25日準備程
      序時稱：「合作金庫及中國國際商業銀行的錢都是我向原
      告借的，總共40萬元」；於99年7月28日言詞辯論時亦稱
      ：「匯款憑條總共40萬元是我借的沒有錯。」等語（見本
      院卷第38頁反面、第63頁），已對原告上開主張之事實為
      自認，依前開民事訴訟法第279條第1項之規定，足認原告
      此部分之主張為真正，應予准許。被告雖辯稱上開借款係
      用以支付兩造之開銷，惟縱其所言屬實，亦僅關於被告借
      款之用途、目的，對其因消費借貸所負之義務不生影響，
      自不得執此拒絕返還借款，是被告上開所辯，尚非可採。
  (三)原告另主張以代被告清償其積欠銀行款項之方式借款與被
      告122,500元部分，固據提出信用卡帳單繳款憑條1紙、放
      款本利收據11紙及手機簡訊照片為證（見本院卷第14、16
      至20、43至54頁），被告雖不否認曾委由原告代其繳納欠
      款，然以繳款所用之資金均係伊交予原告並委由原告代繳
      ，並非向原告所借等語為辯。是以，自仍應由原告舉證證
      明兩造間確有借貸合意及金錢交付之事實。查上開繳款憑
      據所示款項固為原告前去繳納，惟代他人繳款之原因多端
      ，或為借貸、或屬贈與、或無因管理、或單純受委任而代
      行之，均可能為其原因，而資金亦未必係由代為繳納之人
      所出資；是徒以原告代為繳款之事實，尚難遽認兩造必有
      消費借貸關係存在。另查原告固於傳予被告之簡訊中，多
      次向被告催討110萬元之欠款，而被告雖於簡訊中承諾設
      法還款，然並未表示所欠之金額即為110萬元，又被告所
      傳簡訊內容中雖有：「…你放心房子已經托（託）東森賣
      了，我們已經積極在找租屋準備要搬家了還完貸款之後，
      錢我會全數匯給妳…」、「我們只賣200萬元而已扣除仲
      介費8萬，銀行貸款130萬，我也只剩68萬…」惟上開簡訊
      內容至多僅能認為被告願以賣屋所餘價金68萬元償還對原
      告之借款，至於其間借款金額為何？是否包括原告以上開
      繳款憑據所請求之122,500元？均非無疑，自無從據以為
      有利於原告前開主張之認定。綜上，原告既未能舉證證明
      兩造就上開繳款憑據之款項有消費借貸之合意及金錢之交
      付，則依上開舉證責任分配原則，原告此部分之主張即非
      可採，不應准許。
五、綜上所述，原告本於消費借貸之法律關係，請求被告給付40
    萬元部分，為有理由，應予准許。逾此部分之請求，為無理
    由，應予駁回。
六、本件訴訟費用，依民事訴訟法第87條第1項確定為5,730元（
    即第一審裁判費）並衡酌兩造之勝敗比例，由被告負擔百分
    之七十七即4,412元（元以下四捨五入），餘由原告負擔。
七、本件原告勝訴部分，所命給付之金額未逾50萬元，爰依民事
    訴訟法第1項第5款規定，依職權宣告假執行。原告就此部分
    陳明願供擔保，聲請宣告假執行，應無必要。至於原告敗訴
    部分，其假執行之聲請失所附麗，應予駁回。
八、本件事證已臻明確，兩造其餘攻擊防禦方法，經核與本件判
    決結果不生影響，爰不一一論述，附此敘明。
九、據上論結，本件原告之訴為一部有理由，一部無理由，依民
    事訴訟法第79條、第87條第1項、第389條第1項第5款、判決
    如主文。
中    華    民    國    99    年     8    月    11    日
                  民事第三庭  審判長法  官  杭起鶴
                                    法  官  周素秋
                                    法  官  張玉萱
以上正本證明與原本無異。
如對本判決上訴，須於判決送達後20日內向本院提出上訴狀。如
委任律師提起上訴者，應一併繳納上訴審裁判費。
中    華    民    國    99    年    8     月    17    日
                                    書記官  張晶瑩

司法院資訊處製作；財團法人民間司法改革基金會備份。
